臺灣臺南地方法院民事裁定　　九十四年度小上字第二五號
　　上　訴　人　台南市政府
　　法定代理人　乙○○
　　被上訴人　　甲○○
右當事人間請求給付租金事件，上訴人對於中華民國九十三年十二月二十二日台灣台
南地方法院台南簡易庭九十三年度南小字第二三七七號第一審民事小額判決提起上訴
，本院裁定如左：
    主    文
上訴駁回。
第二審訴訟費用由上訴人負擔。
    理    由
一、按關於請求給付金錢或其他代替物或有價證券之訴訟，其標的金額或價額在新台
    幣十萬元以下者，適用小額程序。對於小額程序之第一審裁判之上訴，非以其違
    背法令為理由，不得為之。又上訴狀應記載上訴理由，並表明原判決所違背之法
    令及其具體內容，依訴訟資料可認原判決有違背法令之具體事實，民事訴訟法第
    四百三十六條之八第一項、第四百三十六條之二十四第二項、第四百三十六條之
    二十五分別定有明文。且依同法第四百三十六條之三十二準用同法第四百六十八
    條之規定，判決不適用法規或適用不當者，為違背法令。而判決有同法第四百六
    十九條第一款至第五款情形之一者，為當然違背法令。是當事人對於小額程序之
    第一審判決提起上訴，如依民事訴訟法第四百六十八條規定，以第一審判決有不
    適用法規或適用法規不當為理由時，其上訴狀或理由書應有具體之指摘，並揭示
    該法規之條項或其內容。若係成文法以外之法則，應揭示該法則之旨趣。倘為司
    法院解釋，或最高法院之判例，則應揭示該判解之字號或其內容。如以民事訴訟
    法第四百六十九條第一款至第五款所列情形為理由時，其上訴狀或理由書，應揭
    示合於該條款之事實。上訴狀或理由書如未依此項方法表明，或其所表明者，顯
    與上開法條規定之情形不相合時，即難認為已對第一審判決之違背法令有具體之
    指摘，其上訴自難認為合法。
二、本件上訴人就民國九十三年十二月二十二日台灣台南地方法院台南簡易庭九十三
    年度南小字第二三七七號第一審民事小額訴訟程序之原判決，固於法定期間內提
    起上訴，核其上訴意旨略以：原判決有民事訴訟法第四百六十九條第六款判決不
    備理由及判決理由矛盾之違法，並主張：
(一)上訴人於八十二年間，因開闢海安路地下街，徵收拆除道路預定地上之攤商，經攤
  商委由訴外人黃石紅代表全體以書面陳情要求提供土地供其等自費興建商場，當時
  之市長施治明批示提供系爭「文中四五」用地供攤商自費興建商場，並行文予攤商
  代表黃石紅，此有陳情書及上訴人八十二年七月十五日八二南市工土字第九三二五
  八號函在卷可稽，後來全體攤商根據上訴人行文予黃石紅之函件於系爭土地上興建
  「海安路臨時綜合商場」。於興建完成後，更由黃石紅以「海安路臨時綜合商場」
  代表人之身分，向上訴人申請核發臨時使用執照，上訴人遂於八十三年八月九日發
  給「海安路臨時綜合商場」臨時使用執照。顯見「海安路臨時綜合商場」之攤商於
  向上訴人陳情取得系爭土地興建商場之過程中，均係委由黃石紅與上訴人協商，黃
  石紅自屬有權代理全體攤商簽立八十三年八月三日之切結書，承諾願意繳交租金，
  否則全體攤商如何能根據上訴人行文黃石紅之函件於系爭土地上興建商場，並依據
  代表人記載為黃石紅之臨時使用執照辦理送水、送電以營業？
(二)據證人葉泉林於另案證稱：「（你向黃石紅表示收取租金，他是否有同意？）就是
  他同意，所以才簽八十三年那張切結書的」、「（八十三年那張切結書是否也都是
  黃石紅代表簽立的？）是的」等語，復參諸卷附八十三年八月九日台南市政府函稿
  說明欄記載：「本案如台端違反所出具切結書內容．．．該地上物願無條件交由本
  府處理，台端及『所有攤戶』，絕無異議」，足徵黃石紅於八十三年八月三日所出
  具之切結書，確係代理全體攤商而為。
(三)原判決未注意前揭上訴人之攻擊方法，徒以切結書上「督促」二字，認黃石紅非以
  代理人身分簽立切結書，自有判決不備理由之當然違背法令。
(四)又原判決既於判決理由中認定有關租金之數額尚待個別攤商出具切結書決之，故黃
  石紅於八十三年八月三日所出具之切結書非基於代理人之身分為之，然而被上訴人
  有個別出具切結書，亦為原判決所是認，則縱使黃石紅於八十三年八月三日所出具
  之切結書係屬無權代理，亦因被上訴人之承認而對其生效，顯見原判決於此亦有「
  判決理由矛盾」之當然違背法令。
(五)依土地法第一百零五條準用第九十七條第一項規定，可知法律已明定租金之上限，
  而台灣省政府既定有「台灣省省有基地租金率」，且出租系爭省有地之上訴人既兼
  地方行政機關之地位，於客觀上應可預期上訴人將遵照上開法令規定辦理，故系爭
  租賃關係之數額，客觀上亦屬可得確定，否則訴外人黃石紅豈願於八十三年八月三
  日代表全體攤商切結承諾願繳交租金呢？再者，兩造就租金數額確有意思合致一節
  ，業據證人葉泉林於鈞院另案審理中到場證述，且被上訴人亦曾繳交八十四年上半
  年之系爭土地租金，亦曾因積欠系爭土地租金而由鈞院核發支付命令確定，益足徵
  之。
(六)原審判決未注意兩造於租賃之意思表示合致時，不僅已約明應付租金，且租金之數
  額於客觀上亦屬可得確定，兩造間之租賃關係應認已成立，原判決率認兩造間之租
  賃關係尚未成立，應有「判決適用法則不當」之違背法令。且原判決既認台灣省政
  府於八十三年七月二十九日定有省有基地租金率，卻又認本件租金之數額非客觀上
  可得而確定，顯有「判決理由矛盾」之當然違背法令云云。
三、經查：
(一)本件上訴人對原審判決提起上訴，依上訴人所舉之上訴理由，係指稱黃石紅於八十
  三年八月三日簽立之切結書，承諾願意繳交使用土地之租金，係有權代理全體攤商
  ，否則全體攤商如何能根據黃石紅之陳情而於系爭土地上興建商場，並依據代表人
  記載為黃石紅之臨時使用執照辦理送水、送電以營業？原判決既認定有關租金之數
  額尚待個別攤商出具切結書決之，故黃石紅於八十三年八月三日所出具之切結書非
  基於代理人之身分為之，然被上訴人既曾出具切結書，則租賃契約即因被上訴人承
  認而生效；原判決未注意前揭上訴人之攻擊方法，徒以切結書上尚要求各攤商各別
  出具出，認該切結書黃石紅非以代理人身分為之，自有判決不備理由之當然違背法
  令。且依土地法第一百零五條準用第九十七條第一項規定，法律已明文規定租金之
  上限，況台灣省政府訂有台灣省省有基地租金率，上訴人兼地方行政機關之地位，
  客觀上可預期上訴人將遵照法令規定辦理，系爭租賃關係之租金數額於客觀上可得
  確定，原判決既於理由中認台灣省政府定有省有基地租金率，卻又認本件租金數額
  非客觀上可得確定，顯有判決矛盾之違背法令。
(二)按小額訴訟事件之上訴程序，依民事訴訟法第四百三十六條之三十二第二項規定，
  並未準用同法第四百六十九條第六款之規定，是「判決不備理由或理由矛盾」，自
  不構成小額訴訟事件判決違背法令之事由，上訴人以原判決不備理由及判決理由矛
  盾主張原審判決違背法令，於法不合。
(三)次查：本件上訴人係本於租賃契約請求被上訴人給付租金，原審依其調查證據之結
  果，認定：(1)依黃石紅八十三年八月三日簽立之切結書載明「一個月內督促各攤位
  繳交切結書」等語，顯見關於租金之數額尚待一個月內督促各攤位出具個別切結書
  決之，黃石紅對於前述切結書之簽立顯非基於攤商代理人之身分為之，上訴人不能
  持黃石紅所簽立之切結書，據以主張黃石紅已代理被上訴人與上訴人就租賃契約之
  意思達成一致；(2)被上訴人雖曾出具經本院認證之切結書，就租賃標的為系爭商場
  三三九之九二號攤位約定明確，惟對於租金之具體數額隻字未提，難認兩造對租賃
  契約必要之點之租金並無具體之合致；(3)依證人葉泉林於另案所證，僅係上訴人所
  認定之租金收取標準，難謂上訴人就該租金之計算與被上訴人達成合意；(4)於被上
  訴人所簽立，且經本院認證之切結書，就台灣省政府公布之實施基地租金率計算隻
  字未提，況上訴人對本案召集之歷次協調會議中亦不曾論及，且該函釋並不為廣大
  民眾知悉，難僅以該函釋遽行認定本件租金之數額，於客觀上可得確定；(5)兩造對
  租金之數額未達成具體而確定之意思表示一致，其租賃契約未成立，故上訴人本於
  租賃契約請求被上訴人給付租金及利息，為無理由等語。綜上可知，原審認定兩造
  並未就租賃契約之意思表示合致一節，業據原審綜合全案卷證資料，並於判決事實
  及理由欄述明認定之憑據，上訴人所舉上開上訴理由，均係就原審取捨證據、認定
  事實之職權行使，指摘其為不當，並就原審已論斷者，泛言原審認定兩造間就系爭
  「文中四五」土地之使用未存在租賃關係之事實有所違誤，難認上訴人已對原判決
  如何違背法令有何具體指摘，依首揭說明，自難謂上訴人已合法表明上訴理由，從
  而，本件上訴人之上訴為不合法，應予駁回。
四、依民事訴訟法第四百三十六條之三十二第二項、第四百四十四條第一項前段、第
    九十五條、第七十八條，裁定如主文。
中　　　華　　　民　　　國　　九十四　　年　　　三　　　月　　三十一　　日
                                    臺灣臺南地方法院民事第四庭
~B審判長法官　吳森豐
~B　　　法官　童來好
~B　　　法官　林富郎
右正本證明與原本無異
本判決不得上訴
中　　　華　　　民　　　國　　九十四　　年　　　三　　　月　　三十一　　日
~B　　　法院書記官　卓春成
